臺灣臺北地方法院民事判決　　　　　　　99年度訴字第1411號
原　　　告　合作金庫商業銀行股份有限公司
法定代理人　劉燈城
訴訟代理人　郭賡揚
被　　　告　盧金木
　　　　　　盧玉明
共　　　同
訴訟代理人　張泰昌律師
複　代理人　陳淑玲律師
　　　　　　李詩楷律師
上列當事人間請求塗銷不動產所有權移轉登記等事件，本院於中
華民國100年1月14日言詞辯論終結，判決如下：
    主      文
原告之訴駁回。
訴訟費用由原告負擔。
    事實及理由
一原告主張：訴外人明道工業股份有限公司（下稱明道公司）以
  訴外人許道弘、商義明及被告盧金木為連帶保證人，分別於民
  國86年4月16日、90年4月30日向原告借款新台幣（下同）4500
  萬元、2千萬元，明道公司自91年6月起遲延付款，經原告聲請
  拍賣擔保品，尚欠本金2208萬8430元、815萬元及自94年9月 8
  日起按年息9.55%、10.592%計算利息，及逾期在6 個月以內按
  上開利率10%，超過6 個月以上按上開利率20%計算違約金。嗣
  原告聲請臺灣士林地方法院對盧金木核發91年度促字第 38132
  、38131號支付命令，並於91年12月2日確定。詎盧金木於90年
  5月24日，將其所有坐落台北縣新店市○○段二叭子小段143之
  241、277地號土地，及其上6960建號即門牌號碼台北縣新店市
  ○○街89號房屋（下稱系爭房地）贈與被告盧玉明，並於90年
  6 月12日登記。是盧金木將系爭房地贈與盧玉明，嚴重損害原
  告債權，爰依民法第244條第1項規定，請求撤銷被告間贈與行
  為並塗銷所有權移轉登記云云。並聲明：(一)被告間於90年5月2
  4日就爭房地贈與行為應予撤銷。(二)被告應將系爭房地於90年6
  月12日所有權移轉登記予以塗銷。
二被告則以：原告前於90至92年間即對盧金木聲請強制執行，按
  經驗常理，原告於執行前開執行名義查調盧金木財產時即可知
  悉盧金木將系爭房地贈與盧玉明，原告至遲於92年時即已知悉
  被告間贈與行為。惟原告遲至99年5 月19日提起本訴，顯已逾
  民法第245條規定之1年除斥期間，原告不得對盧金木贈與系爭
  房地予盧玉明之無償行為行使撤銷權等語，資為抗辯。並聲明
  ：駁回原告之訴。
三兩造不爭執之事實：
(一)盧金木於90年5 月24日將其所有系爭房地贈與盧玉明，並於90
  年6 月12日完成所有權移轉登記在案，為兩造所不爭執，有土
  地登記謄本、建物登記謄本在卷可稽。
(二)財團法人中小企業信用保證基金於96年3月6日函請原告就保證
  人盧金木名下系爭房地於90年6 月間贈與移轉予盧玉明對債權
  之收回應有影響，請原告依法聲請假處分並提起撤銷所有權移
  轉之訴訟，為兩造所不爭執，有財團法人中小企業信用保證基
  金96年3月6日（96）代償一字第853137號函在卷足憑。
四兩造之爭點：
  本件兩造爭執之爭點，在於原告得否請求盧金木塗銷登記？原
  告撤銷權是否已經逾除斥期間？
(一)原告不得請求盧金木塗銷登記：
1.按債務人所為之無償行為，有害及債權者，債權人得聲請法院
  撤銷之。債權人依第1項或第2項之規定聲請法院撤銷時，得並
  聲請命受益人或轉得人回復原狀。但轉得人於轉得時不知有撤
  銷原因者，不在此限。民法第244 條第1、4項定有明文。次按
  請求塗銷有無效原因之移轉登記，祇須向登記簿上現權利人為
  之，即可達目的，無一併請求原權利人塗銷之必要（最高法院
  69 年台上字第273號判例要旨參照）。
2.查原告主張被告間贈與行為有害原告債權，請求被告塗銷移轉
  登記，依前開說明，原告僅得請求現登記權利人即盧玉明塗銷
  登記，則原告請求盧金木塗銷部分，顯無理由，應予駁回。
(二)有關除斥期間部分：
1.民法第244條撤銷權，自債權人知有撤銷原因時起，1 年間不行
  使，或自行為時起，經過10年而消滅。民法第245 條定有明文
  。
2.次查，盧金木於90年5 月24日將其所有系爭房地贈與盧玉明，
  並於90年6月12日完成所有權移轉登記，已如前述，且財團法
  人中小企業信用保證基金於96年3月6日函請原告就盧金木名下
  系爭房地於90年6 月間贈與移轉予盧玉明，依法聲請假處分並
  提起撤銷所有權移轉之訴訟，亦如前述，原告亦不否認有收受
  前揭信函，有本院100年1月14日言詞辯論筆錄在卷可稽，堪認
  原告至遲於96年3月6日即已知悉盧金木將系爭房地贈與盧玉明
  ，惟原告遲至99年5 月19日始提起本件訴訟，有起訴狀上本院
  收狀戳可證，顯已逾民法第245條規定1年除斥期間，依前揭說
  明，原告對被告間贈與行為之撤銷權及對盧玉明之塗銷請求權
  ，已罹於除斥期間而消滅。故原告請求撤銷被告間就系爭房地
  之贈與行為，及請求盧玉明將所有權移轉登記塗銷，自屬無據
  。
五從而，原告依民法第244條第1項規定，請求撤銷被告間就系爭
  房地之贈與行為，及請求被告將所有權移轉登記塗銷，為無理
  由，應予駁回。
六本件事證已臻明確，兩造其餘攻擊防禦方法，經核與勝負之判
  斷不生影響，爰不予逐一論酌，附此敘明。
七訴訟費用負擔之依據：民事訴訟法第78條。
中    華    民    國   100    年    1     月    28    日
                  民事第六庭法  官  姜悌文
以上為正本係照原本作成
如對本判決上訴，須於判決送達後20日內向本院提出上訴狀。如
委任律師提起上訴者，應一併繳納上訴審裁判費。
中    華    民    國   100    年    1     月    28    日
                            書記官  羅振仁